【裁判字號】    98,易,2812
【裁判日期】    981221
【裁判案由】    毒品危害防制條例
【裁判全文】
臺灣板橋地方法院刑事判決              98年度易字第2812號
公  訴  人  臺灣板橋地方法院檢察署檢察官
被      告  甲○○
上列被告因違反毒品危害防制條例案件，經檢察官提起公訴（98
年度毒偵字第6246號），經本院裁定進行簡式審判程序，判決如
下：
    主  文
甲○○施用第二級毒品，累犯，處有期徒刑陸月，如易科罰金，
以新臺幣壹仟元折算壹日。扣案甲基安非他命淨重零點肆壹貳玖
公克及扣案之甲基安非他命殘渣袋貳個內殘留之甲基安非他命（
量微無法秤重），均沒收銷燬之。包裝上開甲基安非他命之外包
裝袋個（甲基安非他命壹包及殘渣袋貳個之包裝袋）、扣案之
安非他命吸食器壹組、電子磅秤壹臺、分裝勺壹支及分裝袋貳拾
個，均沒收。
    事  實
一、甲○○於(一)民國87年間，因違反毒品危害防制條例案件，經
    本院於87年12月12日以87年度板簡字第387 號裁定應送勒戒
    處所觀察、勒戒，因有繼續施用毒品傾向，經本院裁定令入
    戒治處所施以強制戒治，因強制戒治成效良好，嗣經本院裁
    定停止戒治，所餘期間付保護管束，於87年12月24日出所，
    惟因於保護管束期間復有施用第二級毒品安非他命之行為，
    經本院於88年2 月20日以88年度毒聲字第1176號裁定撤銷上
    開停止戒治處分，於89年9 月23日因強制戒治執行完畢出所
    ，經本院以87年度板簡字第387 號刑事簡易判決免刑確定。
    (二)復於上開強制戒治執行完畢5 年內，於92年間因施用第一
    、二級毒品案件，經臺灣臺北地方法院於94年3 月8 日以93
    年度訴字第1201號刑事判決分別判處有期徒刑6 月、3 月，
    定應執行有期徒刑8 月，於94年3 月28日確定，並於94年5
    月10日易科罰金執行完畢。(三)又於95年間因施用第二級毒品
    案件，經本院於95年10月31日以95年度簡字第6065號刑事判
    決判處有期徒刑6 月，於95年11月20日確定，並於96年3 月
    1 日易科罰金執行完畢。(四)又於96年間因施用第二級毒品案
    件，經本院於96年4 月23日以96年度簡字第2367號刑事判決
    判處有期徒刑5 月，於96年5 月11日確定，並於97年6 月23
    日徒刑執行完畢出監（上揭(二)至(四)4 罪，於本案均構成累犯
    ）。(五)又因施用第二級毒品案件，經本院於97年2 月29日以
    97年度簡字第1210號刑事判決判處有期徒刑6 月，嗣因撤回
    上訴而於97年6 月26日確定。(六)又因違反槍砲彈藥刀械管制
    條例案件，經本院於97年6 月17日以97年度訴字第283 號刑
    事判決判處有期徒刑2 年6 月，併科罰金30,000元，嗣經不
    服上訴至臺灣高等法院，經臺灣高等法院於97年10月20日以
    97年度上訴字第4257號判決駁回上訴確定。（上揭(五)、(六)2
    罪接續執行，於98年8 月26日入監執行，現暫於臺灣臺北監
    獄臺北分監執行中，於本件均不構成累犯）。詎其仍未戒除
    毒癮，復基於施用第二級毒品甲基安非他命之犯意，於98年
    8 月26日下午3 時10分許，在其友人董守仁位在臺北縣永和
    市○○路226 巷10號之住處內，以將甲基安非他命置入吸食
    器內以火加熱燒烤吸食其煙霧之方式，施用甲基安非他命1
    次。嗣於98年8 月26日下午3 時40分許，在上開董守仁之住
    處內為警查獲，並扣得甲基安非他命1 包（淨重0.4130公克
    ，起訴書誤載為淨重0.48公克，應予更正）、安非他命吸食
    器1 組、殘渣袋2 個、電子磅秤1 臺、分裝勺1 支及分裝袋
    20個等物。
二、案經臺北縣政府警察局新莊分局報請臺灣板橋地方法院檢察
    署檢察官偵查起訴。
    理  由
一、本件被告甲○○所犯均係死刑、無期徒刑、最輕本刑為三年
    以上有期徒刑以外之罪，其於準備程序中就被訴事實為有罪
    之陳述，經本院告知簡式審判程序之旨，並聽取公訴人、被
    告之意見後，經本院裁定進行簡式審判程序，合先敘明。
二、認定犯罪事實所憑證據及理由
（一）上揭事實業據被告甲○○於本院準備程序及審理時均坦承
      不諱，核與被告於偵查中供述大致相符【98年度毒偵字第
      6246號（下稱偵卷）第31、32頁】。
（二）被告於98年8 月26日下午3 時40分許，為警查獲後予以採
      集其尿液檢體（代碼編號為D0000000號），經送臺灣檢驗
      科技股份有限公司以酵素免疫分析法初步檢驗，再以氣相
      層析／質譜儀法確認檢驗後，確呈甲基安非他命陽性反應
      一節，有臺北縣政府警察局新莊分局毒品犯罪嫌疑人尿液
      採驗作業管制紀錄、臺灣檢驗科技股份有限公司濫用藥物
      檢驗報告（報告日期：98年9 月17日；報告編號：UL／20
      09／90219 號）各1 件在卷可稽（偵卷第42、41頁）。
（三）按「尿液毒品檢驗…若能使用先進之氣相層析質譜儀分析
      法確認，則可完全排除偽陽性之干擾，為目前最具公信力
      的檢驗方法。」等語，有法務部調查局第六處87年9 月29
      日（87）發技（一）字第87074574號函附卷為憑，足見前
      揭臺灣檢驗科技股份有限公司所使用之檢驗方法已可完全
      排除毒品偽陽性之干擾，其檢驗結果堪以採信；而「甲基
      安非他命經口服投與後約百分之70於24小時內自尿液中排
      出，約百分之90於96小時內自尿液中排出，甲基安非他命
      之檢出與其投與方式、投與量、個人體質、採尿時間及檢
      測儀器之精密度等諸多因素有關，惟依上述資料推斷，最
      長可能不會超過4 日」等情，此有行政院衛生署藥物食品
      檢驗局（81）藥檢壹字第001156號函1 紙附卷可憑。
（四）又員警於98年8 月26日下午3 時20分許起，持本院所核發
      之98年聲搜字002646號搜索票，至被告友人董守仁位在臺
      北縣永和市○○路226 巷10號之住處搜索，當場扣得甲基
      安非他命1 包、安非他命吸食器1 組、殘渣袋2 個、電子
      磅秤1 臺、分裝勺1 支及分裝袋20個等物，有臺北縣政府
      警察局新莊分局搜索筆錄、扣押物品目錄表各1 件、現場
      及扣案物照片6 張在卷可按（偵卷第16、17至19、20、22
      至24頁）。而本件扣案之透明結晶塊1 袋（含袋毛重0.61
      30公克，淨重0.4130公克，取樣0.0001公克，驗餘淨重0.
      4129公克），經送交通部民用航空醫務中心以氣相層析質
      譜儀法檢驗，檢出含有甲基安非他命成分（屬「毒品危害
      防制條例」第二級毒品）等情，亦有交通部民用航空醫務
      中心於98年9 月3 日出具之航藥鑑字第0984459 號毒品鑑
      定書（影本）1 件在卷可稽（偵卷第35頁）。又殘渣袋2
      個內之殘渣（量微無法秤重），被告於本院準備程序中自
      承係其本案所犯施用第二級毒品甲基安非他命剩餘之物，
      核與驗尿結果相符，是上開殘渣袋2 個內之殘渣均係第二
      級毒品甲基安非他命亦可認定。
（五）綜上所述，被告之尿液經以氣相層析質譜儀分析法檢驗，
      既係呈甲基安非他命陽性反應，佐以上函示，並有扣案物
      品可稽，顯見被告於本院審理時所坦承其於98年8 月26日
      下午3 時10分許，施用甲基安非他命等情節，應與事實相
      符而值採信。
（六）按毒品危害防制條例於92年7 月9 日修正公布，自93年1
      月9 日施行，其中第20條、第23條將施用毒品之刑事處遇
      程序，區分為「初犯」及「五年內再犯」、「五年後再犯
      」。依其立法理由之說明：「初犯」，經觀察、勒戒或強
      制戒治後，應為不起訴處分或不付審理之裁定；經觀察、
      勒戒或強制戒治執行完畢釋放後，「五年內再犯」者，因
      其再犯率甚高，原實施之觀察、勒戒及強制戒治既已無法
      收其實效，爰依法追訴或裁定交付審理。至於經觀察、勒
      戒或強制戒治執行完畢釋放後，「五年後再犯」者，前所
      實施之觀察、勒戒或強制戒治已足以遮斷其施用毒品之毒
      癮，為期自新及協助其斷除毒癮，仍適用「初犯」規定，
      先經觀察、勒戒或強制戒治之程序。從而依修正後之規定
      ，僅限於「初犯」及「五年後再犯」二種情形，始應先經
      觀察、勒戒或強制戒治程序。倘被告於5 年內已再犯，經
      依法追訴處罰，縱其第三次（或第三次以上）再度施用毒
      品之時間，在初犯經觀察、勒戒或強制戒治執行完畢釋放
      5 年以後，已不合於「五年後再犯」之規定，且因已於「
      五年內再犯」，顯見其再犯率甚高，原實施觀察、勒戒或
      強制戒治，已無法收其實效，即應依該條例第10條處罰（
      最高法院95年度第7 次刑事庭會議決議要旨參照）。查被
      告於89年9 月23日因強制戒治執行完畢釋放後（初犯），
      於執行完畢5 年內，再犯事實欄一、(二)施用毒品罪一節，
      有臺灣高等法院被告前案紀錄表1 份在卷可稽，被告於初
      犯經強制戒治執行完畢釋放5 年以內，為二犯，依上開說
      明，本件再犯已非毒品危害防制條例第23條第2 項規定之
      「五年後再犯」類型，應依法訴追處罰。綜上所述，本案
      事證明確，被告犯行洵堪認定，應予依法論科。
三、論罪科刑
（一）罪名：查甲基安非他命屬毒品危害防制條例第2 條第2 項
      第2 款所規定之第二級毒品；核被告所為，係犯毒品危害
      防制條例第10條第2 項施用第二級毒品罪。
（二）吸收關係：被告上揭為施用而持有第二級毒品之低度行為
      ，為施用第二級毒品之高度行為所吸收，均不另論罪。
（三）累犯：查被告甲○○有如事實欄所述之前案執行紀錄，有
      臺灣高等法院被告前案紀錄表1 份附卷可稽，其於上開有
      期徒刑執行完畢後5 年內，故意再犯本件有期徒刑以上之
      罪，應依刑法第47條第1 項之規定，論以累犯，並加重其
      刑。
（四）量刑：爰審酌被告前因多次施用毒品犯行，已經受觀察勒
      戒、強制戒治及刑罰執行，本應知所惕勵，卻仍漠視法令
      禁制再犯本罪，顯未知所戒慎，惟衡其施用毒品所生危害
      ，實以自戕身心健康為主，對於他人生命、身體、財產等
      法益，尚無明顯而重大之實害，暨其犯罪後坦認犯行之態
      度等一切情狀，本院認公訴人當庭求處有期徒刑7 月並非
      相當，因而論處如主文所示之刑，並諭知易科罰金折算標
      準，以示懲儆。
（五）沒收銷毀、沒收：扣案之甲基安非他命驗餘淨重0.4129公
      克，及扣案之甲基安非他命殘渣袋2 個內殘留之微量甲基
      安非他命（量微無法秤重），均係查獲之第二級毒品，已
      如前述，不問屬於犯人與否，均應依毒品危害防制條例第
      18條第1 項前段規定沒收銷燬之。至鑑驗用罄甲基安非他
      命0.0001公克部分，因已滅失，爰不另為沒收銷燬之諭知
      ，併此說明。又包裝上開甲基安非他命之外包裝袋3 個（
      甲基安非他命1 包及殘渣袋2 個之包裝袋）及分裝袋20個
      ，均為被告於本件施用甲基安非他命犯行所用或預備用以
      盛裝毒品之物，且均為被告所有；扣案之安非他命吸食器
      1 組、分裝勺1 支，均為被告所有，用以將甲基安非他命
      放入吸食器內，以火燒烤該吸食器後吸食其煙霧之方式施
      用甲基安非他命之物；另電子磅秤1 臺係被告所有，用以
      秤量其所施用之甲基安非他命等情，均據被告供承在卷，
      爰均應依刑法第38條第1 項第2 款規定宣告沒收。
四、公訴人於本院98年12月7 日準備程序當庭補充原起訴書所載
    被告施用第二級毒品之施用方式如同事實欄一項下所載，併
    此敘明。
據上論斷，應依刑事訴訟法第273 條之1 第1 項、第299 條第1
項前段，毒品危害防制條例第10條第2 項、第18條第1 項前段，
刑法第11條、第47條第1 項、第38條第1 項第2 款，判決如主文
。
本案經檢察官朱俊銘到庭執行職務。
中    華    民    國    98    年    12    月    21    日
                  刑事第十三庭    法  官  方鴻愷
以上正本證明與原本無異。
如不服本判決應於收受本判決後10日內向本院提出上訴書狀，其
未敘述上訴理由者，並得於提起上訴後10日內向本院補提理由書
狀（均須按他造當事人之人數附繕本）「切勿逕送上級法院」。
                                  書記官  陳昭綾
中    華    民    國    98    年    12    月    22    日
附錄本案論罪科刑法條全文：
毒品危害防制條例第10條
施用第一級毒品者，處6 月以上5 年以下有期徒刑。
施用第二級毒品者，處3 年以下有期徒刑。


司法院資訊處製作；財團法人民間司法改革基金會備份。
